臺灣臺南地方法院刑事判決
111年度交訴字第116號
公  訴  人  臺灣臺南地方檢察署檢察官
被      告  黃嘉雯


上列被告因公共危險案件，經檢察官提起公訴（111年度偵字第1
426號），被告於準備程序中為有罪之陳述，本院合議庭裁定由
受命法官獨任以簡式審判程序進行審理，判決如下：
    主  文
黃嘉雯駕駛動力交通工具發生交通事故，致人傷害而逃逸，處有
期徒刑陸月，如易科罰金，以新臺幣壹仟元折算壹日。緩刑貳年
。
    犯罪事實
一、黄嘉雯於民國110年11月22日19時10分許，騎乘車牌號碼000
    -0000號普通重型機車，沿臺南市東區裕永路由南往北方向
    行駛至該道路與裕永一街交岔路口時，右偏行駛未注意安全
    距離，適有陳彥豪騎乘車牌號碼000-0000號普通重型機車，
    沿該道路同方向行駛至該處，亦疏未注意車前狀況，二車遂
    發生碰撞，致陳彥豪人、車倒地，因而受有骨盆鈍挫傷與右
    下肢多處擦挫傷之傷害（黄嘉雯涉嫌過失傷害部分，未據告
    訴）。詎黄嘉雯竟基於駕駛動力交通工具發生交通事故，致
    人傷害而逃逸之犯意，未對陳彥豪採取必要之救護措施，亦
    未報警處理，即騎乘上開機車離去。
二、案經陳彥豪訴由臺南市政府警察局第一分局報告臺灣臺南地
    方檢察署檢察官偵查起訴。
    理  由
壹、程序事項
    本件被告所犯者，均非死刑、無期徒刑、最輕本刑為3年以
    上有期徒刑之罪或高等法院管轄第一審案件，其於準備程序
    進行中，就被訴事實為有罪之陳述，經法官告知其簡式審判
    程序之旨，並聽取公訴人、被告之意見後，本院爰依刑事訴
    訟法第273條之1第1項之規定，裁定由受命法官獨任以簡式
    審判程序進行審理。
貳、實體事項 
一、上揭犯罪事實，業據被告於本院審理時坦承不諱，核與證人
    即告訴人陳彥豪於警詢之證述情節相符，並有道路交通事故
    現場圖、道路交通事故調查報告表㈠、㈡各1份、車輛詳細資
    料報表、證號查詢機車駕駛人各2份、現場及監視器照片共5
    1張、臺南市車輛行車事故鑑定會111年3月17日南市交鑑字
    第1110380433號函暨函附南鑑0000000案鑑定意見書在卷可
    稽，足認被告之自白與事實相符，堪以採信，是本案事證明
    確，被告犯行堪以認定，應依法論罪科刑。
二、論罪科刑
(一)按刑法第185條之4肇事逃逸罪，屬抽象危險犯，據立法說明
    ，其目的在於「維護交通安全，加強救護，減少被害人之死
    傷，促使駕駛人於肇事後，能對被害人即時救護」，課以肇
    事者在場及救護的義務。可見所保護之法益，除維護參與交
    通的眾人往來安全，避免事端擴大，和立即對於車禍受傷人
    員，採取救護、求援行動，以降低受傷程度外，尚含有釐清
    肇事責任的歸屬，及確保被害人的民事求償權功能，兼顧社
    會與個人之重疊性權益保障。是以肇事逃逸罪之重點，在於
    「逃逸」的禁止，若未等待警方人員到場處理，或無獲得他
    方人員同意，或不留下日後可以聯繫的資料，即逕自離開現
    場（含離去後折返，卻沒表明肇事身分），均屬逃逸行為（
    最高法院105年度台上字第783號、104年度台上字第2570號
    判決意旨參照）。次按刑法第185條之4駕駛動力交通工具肇
    事致人死傷而逃逸罪之成立，在客觀上須行為人有駕駛動力
    交通工具肇事，且致人死傷而逃逸之行為，在主觀上則須行
    為人對致人死傷之事實有所認識，並進而決意擅自逃離肇事
    現場，為其要件。惟此所謂「認識」並不以行為人明知致人
    死傷之事實為必要，祇須行為人可預見因肇事而發生致人死
    傷之結果，即足當之（最高法院104年度台上字第3459號判
    決意旨參照）。核被告所為，係犯刑法第185條之4第1項前
    段之駕駛動力交通工具發生交通事故致人傷害逃逸罪。
(二)爰審酌被告騎乘上開機車未謹慎遵守交通規則，與告訴人發
    生交通事故後，未對告訴人採取必要之救護措施，亦未報警
    處理，即逕自離開現場，其所為自有可責；兼衡其年紀、素
    行（詳卷附臺灣高等法院被告前案紀錄表）、犯罪方法及所
    生結果，及智識程度、家庭經濟狀況、職業（詳本院卷第35
    頁），暨其於本院審理時坦承犯行之態度、已與告訴人達成
    和解（詳偵查卷第25頁所附和解書）等一切情狀，量處如主
    文所示之刑，併諭知易科罰金之折算標準。
(三)查被告未曾因故意犯罪受有期徒刑以上刑之宣告，有臺灣高
    等法院被告前案紀錄表1份在卷可查，其因一時失慮，致觸
    法網，且於犯罪後已與告訴人和解成立，經此偵審程序及科
    刑之教訓後，當知深切警惕，應無再犯之虞，本院認其所受
    宣告之刑，以暫不執行為適當，爰依刑法第74條第1項第1款
    之規定，併予宣告緩刑2年。
據上論斷，依刑事訴訟法第273條之1第1項、第299條第1項前段
，刑法第185條之4第1項、第41條第1項前段、第74條第1項第1款
，判決如主文。
本案經檢察官廖羽羚提起公訴，檢察官李佳潔到庭執行職務。
中　　華　　民　　國　　111 　年　　7 　　月　　26　　日
　　　　　　　　　刑事第六庭    法　官　陳鈺雯
以上正本證明與原本無異。
如不服本判決應於收受送達後20日內向本院提出上訴書狀，並應
敘述具體理由。其未敘述上訴理由者，應於上訴期間屆滿後20日
內向本院補提理由書( 均須按他造當事人之人數附繕本) 「切勿
逕送上級法院」。
                                書記官  洪儀珊　
中　　華　　民　　國　　111 　年　　7 　　月　　27　　日
附錄本案論罪科刑法條：
刑法第185條之4
駕駛動力交通工具發生交通事故，致人傷害而逃逸者，處六月以
上五年以下有期徒刑；致人於死或重傷而逃逸者，處一年以上七
年以下有期徒刑。
犯前項之罪，駕駛人於發生交通事故致人死傷係無過失者，減輕
或免除其刑。